【裁判字號】    98,台上,880
【裁判日期】    980226
【裁判案由】    違反毒品危害防制條例
【裁判全文】
最高法院刑事判決              九十八年度台上字第八八０號
上  訴  人  甲○○
選任辯護人  廖志祥律師
上列上訴人因違反毒品危害防制條例案件，不服台灣高等法院台
中分院中華民國九十七年十月十五日第二審判決（九十七年度上
訴字第一四五七號，起訴案號：台灣台中地方法院檢察署九十六
年度偵字第一六０九八號），提起上訴，本院判決如下：
    主  文
上訴駁回。
    理  由
按刑事訴訟法第三百七十七條規定，上訴於第三審法院，非以判
決違背法令為理由，不得為之。是提起第三審上訴，應以原判決
違背法令為理由，係屬法定要件。如果上訴理由書狀並未依據卷
內訴訟資料，具體指摘原判決不適用何種法則或如何適用不當，
或所指摘原判決違法情事，顯與法律規定得為第三審上訴理由之
違法情形，不相適合時，均應認其上訴為違背法律上之程式，予
以駁回。本件原判決撤銷第一審之判決，改判論上訴人甲○○以
販賣第一級毒品共二罪，分別判處有期徒刑拾伍年貳月及拾伍年
肆月；並定其應執行刑為有期徒刑拾柒年，及為相關從刑之宣告
。係依憑上訴人於原審審理時坦承：伊綽號為「三哥」，於民國
九十六年四月十二日向綽號「阿呆」之成年男子，以新台幣（下
同）四十五萬元、四萬二千元，分別購買第一級毒品海洛因（下
稱海洛因）一百一十公克、第二級毒品甲基安非他命（下稱安非
他命）二十一公克等情不諱，參酌證人邱智偉於警詢及偵查時指
證：伊於九十六年六月二十日十七時許，向綽號「三哥」之上訴
人，以一千元購買海洛因一包，另於同年月二十二日二十三時三
十分許，以0000000000號行動電話撥打上訴人之00
00000000號電話聯絡，在上訴人之台中市○○區○○路
三段十一巷二十四之一號二樓住處，購買一萬元之海洛因；嗣於
偵查時再補稱：被查獲的三包海洛因是伊在上訴人住處向上訴人
購買後，加糖進去，甫下樓就被查獲，是伊拜託上訴人賣伊，確
實跟綽號「三哥」之上訴人購買海洛因等語，及卷附上訴人所有
之0000000000號行動電話雙向通聯紀錄查詢資料一份
（記載：邱智偉確以其上開行動電話，於九十六年六月二十二日
二十三時○分及二十三時二十四分，與上訴人之前揭行動電話聯
繫，基地台位置在上訴人住處附近之台中市○○路一七四號竹軒
複合式餐飲）、法務部調查局九十六年八月五日調科壹字第○九
六二三○六○三二○號鑑定書（記載：扣案柒包海洛因經鑑定結
果，均含海洛因成分，合計淨重八八．五二公克《空包裝總重三
．八八公克》，純度三三．七七%，純質淨重二九．八九公克等
旨）、中山醫學大學附設醫院檢驗科藥物檢測中心九十六年七月
五日第0000000號尿液檢驗報告（記載：上訴人被查獲時
所採之尿液檢驗結果，「安非他命」、「甲基安非他命」部分，
固呈陽性反應，但「可待因」及「嗎啡」部分，則呈陰性反應等
旨）、扣案門號0000000000號NOKIA 行動電話一支等
證據資料，而為論斷，已敘述其所憑之證據及認定之理由。而以
上訴人否認有販賣海洛因之犯行，及辯稱：扣案之海洛因僅供伊
施用云云，係飾卸之詞，不足採取，在理由內依憑調查所得證據
，詳加指駁。並說明：（一）邱智偉雖於第一審及第二審審理時
改稱：伊因懷疑是上訴人報警，始指證上訴人販賣海洛因予伊，
但後來上訴人也被抓，伊認為不是上訴人報警，才改稱係向「阿
成」購買，又因害怕檢察官不讓伊交保，再稱係向上訴人購買海
洛因，伊在檢察官偵訊時之證述係屬虛偽云云。惟邱智偉於九十
六年六月二十三日六時三十四分至同日六時五十分製作筆錄時，
警方已查獲上訴人，並帶回警局供邱智偉指認，邱智偉當時並明
確指認：向上訴人購買海洛因二次等情。又邱智偉當時既謂：被
警方帶到車上時，聽到警方以無線對講機說上訴人跑掉云云，則
其既已知悉上訴人逃逸之事，倘係上訴人報警而查獲邱智偉，上
訴人何須逃離現場？顯見邱智偉所證：因懷疑上訴人報警，而指
證上訴人販賣海洛因云云，不合常理，且邱智偉對於被查扣之海
洛因三包，究係向何人購買一節，在第一審審理時先證以：伊忘
記被查獲之海洛因向何人購買，對方是綽號「阿龍」之人；嗣經
上訴人之選任辯護人告以在檢察官偵訊時曾表示向「阿成」之人
購買之情事後，而對之訊問時，邱智偉即又供承：是向「阿成」
所買云云，顯見其在第一審及原審所證，應屬事後迴護之詞，不
足採信。（二）證人黃勇龍於第一審審理時固證稱：九十六年六
月二十二日晚十一時，邱智偉前來向上訴人借款，上訴人不同意
，邱智偉不悅即離去云云。惟其證述與邱智偉在第一審審理時之
證述不一，亦與上訴人在第一審審理時所陳相左，黃勇龍之證述
難認為真實，未能為上訴人有利之認定。（三）上訴人於偵、審
時雖供稱：有施用毒品云云。惟上訴人被查獲時採尿之尿液檢驗
報告，僅有「安非他命」、「甲基安非他命」部分呈陽性反應，
應認上訴人縱有施用海洛因之事實，其施用之次數不多，且用量
甚微。扣案之純質淨重二九．八九公克之海洛因，依英國藥學協
會所編書籍之記載，海洛因每日之最大使用劑量（最低致死劑量
）二百毫克（即○．二公克）計算，扣案海洛因須一百五十日始
可施用完畢；況扣案之海洛因七包，經鑑驗純度三三．七七％，
皆與一般施用之純度僅百分之二至百分之六差距甚大，顯見扣案
海洛因乃供販賣尚未稀釋分裝甚明；又海洛因在常溫下若未密封
完善，極易潮解，而上訴人若打算長期供己施用，何以未有周密
之保存方法及藏匿之處所，而僅以普通之塑膠袋包裝，亦與常情
不符。（四）上訴人另稱：伊以摻入香煙點燃方式施用海洛因，
依行政院衛生署管制藥品管理局九十七年七月十四日○九七○○
○六七四二號函文所示計算，扣案海洛因，以最大使用劑量○．
二公克施用，僅需十五日即可用完，且海洛因解潮時，於吸食上
並不會有影響云云。惟英國藥學協會所著之文獻係記載：「街道
販賣者之海洛因平均純度為百分之二至百分之六之間，每個包裝
劑量所含海洛因約從三至六毫克不等，海洛因經常以鹽酸鹽之型
態施以靜脈注射、皮下注射或鼻吸之方法使用，一次服用該劑量
即有致死之可能」，並不區分施用之方法，且一般施用海洛因者
，不會使用未經稀釋之高濃度之海洛因，而扣案海洛因若欲施用
，通常會再予稀釋後再用，故總重量即不能單純以純質淨重來計
算。又上訴人持有合計淨重八八．五二公克之海洛因，數量非少
，倘係供己長期施用，理當注意避免海洛因受潮，其僅以普通之
塑膠袋包裝，且任意置於屋內及車內，確與常情不符，扣案海洛
因應非供上訴人施用。（五）本件雖未當場查獲電子秤，查獲之
海洛因亦未分裝小包，惟尚難據此推認上訴人無販賣之意圖，本
件復有上訴人所有供販賣聯繫用之行動電話扣案可證，以海洛因
量微價高，販賣者率有暴利可圖，茍非意圖營利，上訴人焉有甘
冒重度刑責而販賣，況其與邱智偉於查獲前僅認識一星期，其二
次販賣海洛因予邱智偉，自應有營利賺取價差之意圖甚明之理由
。從形式上觀察，原判決並無違背法令之情形存在。上訴意旨略
稱：（一）原審僅提示上訴人行動電話之通聯紀錄，並未令上訴
人陳述意見及辯論，剝奪上訴人之防禦權。且第一審審理時提示
通聯紀錄予邱智偉時，邱智偉亦稱：伊沒有九十六年六月二十日
之電話受話紀錄之電話號碼，亦未於同日下午五點多，以公用電
話打給上訴人等語，故由邱智偉之證詞及電話通聯紀錄，無法證
明上訴人於九十六年六月二十日販毒，況依卷附電話通聯紀錄顯
示當日十七時許，撥打上訴人之電話係「一二三」，然「一二三
」係中華電信股份有限公司之客服電話，不可能為邱智偉使用之
電話，原判決顯有證據上理由矛盾之違誤。（二）本件並未查獲
電子磅秤，原判決逕認上訴人以重量不詳之海洛因，分別販賣兩
次予邱智偉，顯有判決違背法令。（三）邱智偉於警詢之供述，
係因害怕檢察官不予交保而為，該供述自屬虛偽不實，難認具可
信性。（四）原審勘驗偵查時之光碟結果，發現光碟有毀損，無
法讀取之情形。依刑事訴訟法第一百條之一規定，該偵訊筆錄應
無證據能力。（五）邱智偉持有之海洛因純度為二六．八八％，
顯與上訴人持有之海洛因純度三三．七七％不符，其所述向上訴
人購買毒品乙節，顯不足信。又茍邱智偉係自己添加葡萄糖，何
以未在其身上搜獲葡萄糖？原判決對此有利上訴人之證據，並未
說明不予採信之理由，亦屬判決違背法令。（六）原判決僅憑上
訴人與邱智偉之通聯紀錄，遽認上訴人有販賣毒品之實，仍嫌證
據上理由矛盾。（七）原判決認邱智偉翻異前詞，係迴護之詞，
惟原審並未綜合客觀因素，判斷並瞭解該翻異之詞是否合理，復
未詳予說明，亦屬判決違背法令。（八）若以煙吸方式施用海洛
因，最大使用劑量可達每日二公克，扣案海洛因僅須十五日即可
用罄，原判決以英國藥學協會所編之文獻為據，尚有未洽。（九
）上訴人於家中及車上遭查獲之海洛因，每包重量不一，且未扣
得分裝工具或夾鍊袋；又海洛因解潮時，於吸食上不會影響，原
判決之認定顯與證據不合，有證據上理由矛盾之違誤。（十）依
卷附「台灣大哥大資料查詢」所示，上訴人行動電話申請人為「
黎碧玉」，上訴人於偵訊時係指該號碼為外勞朋友給伊，顯然該
號碼非上訴人所租用，SIM 卡之所有權是否屬於上訴人所有，即
非無疑，原判決對此部分自有調查未盡之違誤等語。惟查：（一
）採證認事，係事實審法院之職權，其對證據證明力所為之判斷
，如未違背經驗法則與論理法則，復已敘述其憑以判斷之心證理
由，即不能任意指為違法。又認定犯罪事實所憑之證據，並不以
直接證據為限，即綜合各種間接證據，本於推理作用，資為認定
犯罪事實之基礎，如無違背一般經驗法則，尚非法所不許。原判
決依憑調查所得之證據資料，認定上訴人有二次販賣第一級毒品
之犯行，已敘明其依據，及上訴人所辯並非可信之取捨判斷所得
心證之理由。所為論斷，核與證據法則並無違背，亦無判決不憑
證據或理由矛盾之情形。上訴意旨無非就原審採證認事之職權行
使，專憑己見，泛言指摘，再為事實上之爭執，並非依據卷內訴
訟資料而為之具體指摘，自非適法之第三審上訴理由。（二）原
判決理由二之(一)已說明上訴人所有0000000000號之行
動電話雙向通聯紀錄查詢資料，具有證據能力及證明力之理由，
且原審審理時訊以：「對你的電話通聯紀錄有何意見（提示並告
以要旨）」時，上訴人答稱：「被查獲當天邱智偉有打電話給我
沒錯」等語（見原審卷第八十四頁），並未否認上開通聯紀錄之
證據能力及內容；且原審嗣再詰以上訴人及其辯護人：「對上開
證據資料有何意見」、「尚有證據請求調查」時，其先後均稱：
「沒有意見」及「沒有」各等語（見原審卷第八十四頁背面、八
十五頁），原審顯已踐行調查證據之程序，並不影響上訴人防禦
權之權益，原判決因以上開通聯紀錄，資為上訴人不利論據之一
，自無認定事實違反證據法則及應於審判期日調查之證據未予調
查之違誤情形。上訴意旨，妄指違法，顯非合法第三審上訴理由
。（三）刑事訴訟法第一百條之一第二項規定：「筆錄內所載之
被告之陳述與錄音或錄影之內容不符者，除有前項但書情形外，
其不符之部分，不得作為證據。」之立法意旨在建立詢問筆錄之
公信力，以擔保程序之合法，並確保自白之任意性。原審勘驗邱
智偉於檢察官偵查時之光碟結果，固發現光碟有損毀而無法讀取
之情形；惟邱智偉於原審已結證：伊於九十六年六月二十三日偵
查時，確實說過向上訴人購買海洛因等語（見原審卷第八十二頁
），足認該偵訊時之筆錄內容，係出於證人自由意思所為陳述，
且與事實相符，仍有證據能力。再原判決理由一之(二)已說明邱智
偉於警詢中之證述，客觀上具有較可信之特別情況，且為證明犯
罪事實存否所必要，認符合刑事訴訟法第一百五十九條之二規定
，有證據能力之理由。上訴意旨關於證人警詢及偵查筆錄無證據
能力之指摘，均非適法之第三審上訴理由。（四）SIM 卡為行動
電話門號使用介面，國內電信業者於出租行動電話門號時，均附
帶提供SIM 卡為門號介面，於消費者申辦門號並開通上線時，即
將該卡所有權移轉予消費者。上訴人於偵查時已供認：伊上開行
動電話是伊被遣送回越南之朋友給伊等語（見偵查卷第五十二頁
），原判決因認上訴人已取得所有權，而以該行動電話（含 SIM
卡）為上訴人所有供販賣毒品所用之物，宣告沒收，並無違誤。
雖原判決並未說明該SIM 卡屬上訴人所有之論據，理由之敘述稍
嫌簡略，然與判決之本旨不生影響，按之刑事訴訟法第三百八十
條之規定，尚難執以指摘，資為第三審上訴之合法理由。（五）
其餘上訴意旨，則置原判決之明白論斷於不顧，或仍持原判決已
說明理由而捨棄不採之陳詞辯解，再為事實上之爭執，或就屬於
事實審法院採證認事職權之行使，或就不影響於判決本旨之枝節
事項，全憑己見，任意指摘，難謂已符合首揭法定上訴第三審之
要件。其上訴違背法律上之程式，應予駁回。
據上論結，應依刑事訴訟法第三百九十五條前段，判決如主文。
中    華    民    國  九十八  年    二    月  二十六  日
                      最高法院刑事第三庭
                          審判長法官  林  增  福
                                法官  張  清  埤
                                法官  陳  世  雄
                                法官  蔡  國  在
                                法官  段  景  榕
      本件正本證明與原本無異
                                      書  記  官
中    華    民    國  九十八  年    三    月    三    日
                                                      Ｅ


司法院資訊處製作；財團法人民間司法改革基金會備份。
